【裁判字號】    99,訴,181
【裁判日期】    990412
【裁判案由】    建築法
【裁判全文】
臺北高等行政法院裁定
                                       99年度訴字第181號
原      告  甲○○○
被      告  桃園縣政府
代  表  人  乙○○（縣長）
訴訟代理人  丁○○
            丙○○
上列當事人間建築法事件，原告不服內政部中華民國98年11月25
日台內訴字第0980195427號訴願決定，提起行政訴訟，本院裁定
如下：
    主  文
原告之訴駁回。
訴訟費用由原告負擔。
    理  由
一、按「人民因中央或地方機關之違法行政處分，認為損害其權
    利或法律上之利益，經依訴願法提起訴願而不服其決定…者
    ，得向高等行政法院提起撤銷訴訟。」為行政訴訟法第4 條
    第1 項所明定。又「行政訴訟原以官署之處分為標的，倘事
    實上原處分已不存在，則原告之訴因訴訟標的之消滅，即應
    予以駁回。」改制前行政法院27年判字第28號著有判例可稽
    。準此，人民因認中央或地方機關之違法行政處分，損害其
    權利或法律上之利益，經依訴願法提起訴願而不服其決定，
    向高等行政法院提起撤銷訴訟者，係以行政處分存在為其前
    提要件；如行政處分業經原處分機關自行撤銷而不存在，自
    不得提起撤銷訴訟；原告如逕行對之提起撤銷訴訟，應認起
    訴不備其他要件，依行政訴訟法第107 條第1 項第10款規定
    以裁定駁回之。
二、本件被告以原告於桃園縣龍潭鄉○○路507 之1 號1 樓之建
    築物，未經核准擅自變更使用用途經營「麗麗小吃店」視聽
    歌唱業，且室內裝修材料為易燃物，未維護建築物合法使用
    與其構造及設備安全，未完成辦理建築物公共安全檢查簽證
    與申報，顯有違反公共安全之虞，違反建築法第73條第2 項
    、第77條之2 及第77條第3 項之規定，爰依同法第91條第1
    項規定以98年8 月20日府工使字第0980320901號裁處書處以
    新臺幣6 萬元罰鍰，並令其於文到30日內恢復原狀（下稱原
    處分）。原告不服，提起訴願，經被告審查原處分後，以98
    年10月14日府工使字第09804041671 號函撤銷98年8 月20日
    府工使字第0980320901號裁處書，訴願標的因被告自行撤銷
    而不存在，復經內政部以98年11月25日台內訴字第09801954
    27號決定不受理，原告仍不服，遂向本院提起行政訴訟。
三、經查，原告係不服上開訴願決定及原處分，而提起本件撤銷
    訴訟，請求撤銷上開訴願決定及原處分，有原告所提行政訴
    訟起訴狀附於本院卷可稽（見本院卷第6 頁）。惟被告前以
    98年8 月20日府工使字第0980320901號裁處書所為之原處分
    ，業經其以98年10月14日府工使字第09804041671 號函撤銷
    在案，有該函可佐（見原處分卷第26頁），則受理訴願機關
    內政部以訴願程序進行中，原告據以不服之原處分已不復存
    在為由，為不受理之決定，於法自係有據。從而，本件原處
    分既經被告自行撤銷而不存在，原告對已遭撤銷之行政處分
    復提起本件行政訴訟，訴請撤銷原處分及訴願決定，核與首
    揭規定及判例意旨均有未合，其起訴不備其他要件，應以裁
    定駁回之。又原告之訴既不合法，則兩造實體上之主張，即
    無庸予以審究；至被告另以98年10月14日府工使字第098040
    4167號裁處書，裁處原告6 萬元並令其恢復原狀部分，則未
    據原告提起訴願，且不在本件起訴範圍，俱併此敘明。
四、據上論結，本件原告之訴不合法，爰依行政訴訟法第107 條
    第1 項第10款、第104 條、民事訴訟法第95條、第78條之規
    定，裁定如主文。
中    華    民    國    99    年     4    月   12     日
                    臺北高等行政法院第三庭
                              審判長法  官  林樹埔
                                    法  官  劉穎怡
                                    法  官  林玫君
上為正本係照原本作成。
如不服本裁定，應於送達後10日內向本院提出抗告狀（須按他造
人數附繕本）。
中    華    民    國    99    年     4    月   12     日
                                    書記官  黃玉鈴


司法院資訊處製作；財團法人民間司法改革基金會備份。
